最　高　行　政　法　院　判　決
　　　　　　　　　　　　　94年度判字第00202號
上　訴　人　甲○○
被 上訴 人　臺北縣政府稅捐稽徵處
代　表　人　乙○○
上列當事人間因地價稅事件，上訴人對於中華民國92年7月31日
臺北高等行政法院91年度訴字第1440號判決，提起上訴，本院判
決如下：
　　主  文
上訴駁回。
上訴審訴訟費用由上訴人負擔。
　　理  由
本件上訴人在原審起訴主張：被上訴人以上訴人所有坐落臺北縣
新莊市○○段頭前小段306、306-3、306-4、306-5、306-6、306
-9、306-10、306-11地號等8筆土地，原海水倒灌免徵田賦原因
已消滅，未依法作農業使用。另坐落興化段380、381地號等2筆
工業區土地，地目為建，作為農舍及曬谷場使用，惟未向農業主
管機關申請核准認定為「與農經不可分離之土地」，核與課徵田
賦規定不符，上開10筆土地依土地稅法第14條規定應自民國85年
起改按一般稅率課徵地價稅；又興化段375、384、385地號等3筆
土地連同上開興化段380、381地號共5筆土地，因上訴人領有臺
北縣政府工務局87年5月8日 (87)莊建字第467號建造執照，已變
更為非農業使用，且現場擺設小吃店及供作化成第01停車場使用
，故上開13筆土地核均與土地稅法第22條課徵田賦規定不符，被
上訴人乃按一般稅率核定課徵89年地價稅新臺幣（下同）4,095,
775元。惟上開頭前小段306地號等8筆土地都市計畫編定為農業
區，依土地稅法第22條第1項但書第1款規定，應課徵「田賦」，
另新莊市○○段375地號等5筆土地之納稅主體業已由上訴人更正
為實際土地使用人，被上訴人先前對上訴人所為課稅處分，自應
予以撤銷；且原處分核發時，上訴人即申請更正，但被上訴人仍
以原稅加計利息及滯納金，依稅捐稽徵法第1條之1規定，對尚未
核課確定之案件，應以對納稅義務人有利條件課徵之。又依稅捐
稽徵法第17條及行政程序法第128條、第129條規定，若繳納通知
計算錯誤，得要求稅捐稽徵機關查對更正，稅捐稽徵機關應自動
更正，並更改繳納日期而免計利息及滯納金，不應計算利息及滯
納金等情，爰請判決將訴願決定、復查決定及原處分均撤銷。
被上訴人則以：查本件經會同地政機關實地勘查，上開新莊市○
○段頭前小段等8筆土地現場搭蓋違章建築，供作廢鐵處理廠、
兆揚水電器材有限公司等非農業使用，另興化段等5筆土地，因
上訴人申請建造執照變更為非農業使用，且現場擺設小吃店及供
作化成第01停車場使用，有照片為證，均與土地稅法第22條課徵
田賦規定不符，仍應依同法第14條規定課徵地價稅。另查，頭前
小段306-9、306-11地號2筆土地屬道路用地，且依臺北縣新莊市
公所92年2月27日北縣莊工字第0920009690號函「該二筆土地屬
留供將來政府以市地重劃方式取得開闢之公共設施保留地」，於
89年度該2筆土地既經證明屬都市○○○○道路用地之公共設施
保留地，而現場係作廢鐵處理廠使用，應統按千分之六課徵。又
查，頭前小段306-3、306-5及306-6地號等3筆土地，使用分區分
別為「部分道路用地部分為第二種商業區○○○○○道路用地部
分為公園兼兒童遊樂場用地」，按臺北縣政府92年3月21日北府
城開字第0920216651號函示，如未經徵收取得則應屬公共設施保
留地，准先行按公共設施保留地稅率課徵。是上開306-3、306-5
、306-6及306-9、306-11地號等5筆土地於89年度應統按千分之6
課徵地價稅，其他地號土地依土地稅法第14條規定按一般稅率課
徵地價稅，並無不合，經重新核計結果為地價稅應為1,957,658
元，故訴請將本件原核定89年地價稅4,095,775元應予變更為1,9
57,658元等語，作為抗辯。
原審判決將訴願決定、原處分所課地價稅金額超過1,957,658元
部分撤銷，上訴人其餘之訴駁回，係以上訴人所有坐落臺北縣新
莊市○○段頭前小段306、306-3、306-4、306-5、306-6、306-9
、306-10、306-11地號等8筆土地，原海水倒灌免徵田賦原因已
消滅，經被上訴人於84年清查，認已全部供作兆揚水電器材有限
公司及違章建築、廢鐵處理廠等使用，未依法作農業使用。另坐
落臺北縣新莊市○○段380、381地號等2筆工業區土地，地目為
建，作為農舍及曬谷場地使用，惟未向農業主管機關申請核准認
定為「與農經不可分離之土地」，核與課徵田賦規定不符，上開
10筆土地依土地稅法第14條規定應自85年起改按一般稅率課徵地
價稅。又坐落興化段375、384、385地號等3筆土地連同上開380
、381地號共5筆土地，因上訴人領有臺北縣政府工務局87年5月8
日 (87)莊建字第467號建造執照，已變更為非農業使用，且現場
擺設小吃店及供作化成第01停車場使用，故上開13筆土地均與土
地稅法第22條課徵田賦規定不符，被上訴人乃按一般稅率核定課
徵89年地價稅4,095,775元。查上開興化段380、381地號等2筆土
地，因佃農申覆該380地號土地分別於81年11月24日以臺灣板橋
地方法院81年度民執日字第4369號強制執行事件及82年6月9日以
臺灣板橋地方法院80年度民執土字第7292號強制執行事件執行拆
除後，已將土地交還上訴人，另381地號土地，佃農申覆與上訴
人並無任何租約關係且未佔用，目前雙方當事人尚有爭議，揆諸
財政部71年10月7日台財稅第37377號函及87年11月3日台財稅第
871972311號函釋意旨，被上訴人向上訴人發單課徵，依法自無
不合。上開土地均未分割成單獨供道路使用，其主要用途，大部
分係供其兩旁違章建築營業人等特定人士使用，被上訴人所屬新
莊分處未獲有關機關通報資料憑以辦理減免，上訴人亦未檢附主
管機未獲有關機關通報資料憑以辦理減免，核與土地稅減免規則
第9條、第22條第5款規定不合，上訴人主張應依財政部89年11月
17日台財稅第0890457919號函釋，向佃農（即占有人）課徵地價
稅乙節，自不足採。又查上開興化段375、380、381、384及385
等5筆地號土地依89年度會勘照片所示，已變更作為非農業使用
之土地，上開87莊建字第467號建築執照亦經臺北縣政府91年1月
17日北府施字第0910021963號函示該照片至92年1月3日前仍屬有
效，是以被上訴人課予地價稅，依法自屬有據。又上開頭前小段
部分土地目前仍尚未辦理市地重劃，尚無土地稅減免規則第17條
規定之適用。頭前小段306-3、306-5及306-6地號等3筆土地，使
用分區分別為「部分道路用地部分為第二種商業區○○○○○道
路用地部分為公園兼兒童遊樂場用地」，按臺北縣政府92年3月
21日北府城開字第0920216651號函示，如未經徵收取得則應屬公
共設施保留地，准先行按公共設施保留地稅率課徵，被上訴人按
千分之6計徵地價稅，自無不合。另頭前段頭前小段306-9、306-
-11地號2筆土地屬道路用地，且依臺北縣新莊市公所92年2月27
日北縣莊工字第0920009690號函「該二筆土地屬留供將來政府以
市地重劃方式取得開闢之公共設施保留地」，於89年度該2筆土
地既經證明屬都市○○○○道路用地之公共設施保留地，而現場
係作廢鐵處理廠使用，應統按千分之6課徵。至上訴人主張依財
政部72年3月2日台財稅字第31356號函釋頭前小段306-3、306-4
、306-5及306-6地號等4筆地號土地應免徵地價稅云云。查該函
釋謂「．．．君所有坐落．．．號等33筆土地，既經查明係供．
．．別墅社區○道路使用，雖社區四周加築圍牆並設人管理，惟
外來訪客仍可進入，應視為供公共使用之土地，依土地稅減免規
則第9條規定，其非屬建造房屋應保留之空地部分，准予免徵地
價稅」，惟上開土地非屬供公共使用之土地，已如上述，所請應
予以免徵地價稅，尚非有據。又查本件係上訴人對核定稅額不服
，申請復查，而非申請查對更正之情形，且已進入循行政行政訴
訟程序，是以應俟判決確定後，依稅捐稽徵法第38條第3項規定
辦理，上訴人主張重新計算稅額部分應不予加計利息及滯納金乙
節，容有誤解。從而關於89年度地價稅部分，頭前小段306-3、
306-5、306-6、306-9及306-11地號等5筆土地，改按千分之6課
徵地價稅；至其餘地號土地仍以原核定以一般稅率課徵地價稅，
為其判決之論據。
上訴論旨除執陳詞主張頭前小段306-3、306-5、306-6地號土地
作蘭花栽培之用，被上訴人課徵地價稅顯有錯誤，及依稅捐稽徵
法第1條之1及第17條規定，本件更正後核定之地價稅不應計利息
及滯納金外，頭前小段306、306-3、306-4、306-5、306-6、306
-9、306-11地號有面積3,200平方公尺；興化段375、380、381、
384、385地號有面積750平方公尺係無償供不特定人士及車輛使
用，依土地稅減免規則第4條、第9條及財政部72年3月2日台財稅
第31356號函，應准予免徵稅賦。又興化段380、381地號地目為
田，有三七五租約，係無償提供農舍晒谷場使用，依三七五減租
條例第12條及土地稅減免規則第16條應免徵田賦。又頭前段頭前
小段306-3地號於92年間分割為306-3（604平方公尺）及306-12
（320平方公尺），306-4地號土地分割為306-4及306-14；306-5
地號分割為306-5及306-15；306-6地號分割為306-6及306-13，
故原處分以前之計算全錯，應予更正，原處分應予廢棄。又上訴
人之土地僅有部分供作工廠、停車場等使用，不是全部，被上訴
人應依其使用面積以千分之10稅率課徵地價稅，不應全部以千分
之45稅率課徵地價稅云云。
按除別有規定外，最高行政法院應以高等行政法院判決確定之事
實為判決基礎，為行政訴訟法第254條第1項所規定。本件依原判
決所確定之事實，原判決以上訴人所有坐落臺北縣新莊市○○段
頭前小段306、306-3、306-4、306-5、306-6、306-9、306-10、
306-11地號等8筆土地，原海水倒灌免徵田賦原因已消滅，認已
全部供作兆揚水電器材有限公司及違章建築、廢鐵處理廠等使用
，未依法作農業使用。另興化段375、380、381、384、385地號
共5筆土地，因上訴人領有建造執照，已變更為非農業使用，且
現場擺設小吃店及供作化成第01停車場使用，故上開土地均與土
地稅法第22條課徵田賦規定不符。又興化段380、381地號等2筆
土地部分，因佃農申覆該380地號土地已將土地交還上訴人，另
381地號土地，佃農申覆與上訴人並無任何租約關係且未佔用，
目前雙方當事人尚有爭議，依財政部71年10月7日台財稅第37377
號函及87年11月3日台財稅第871972311號函釋意旨，被上訴人向
上訴人發單課徵，依法自無不合。經核原判決認事用法均無不合
，上訴人主張應改課田賦，不應課徵地價稅或依三七五減租條例
第12條及土地稅減免規則第16條應免徵田賦云云，殊無足採。次
按行政訴訟法第四條之撤銷訴訟，旨在撤銷行政機關之違法行政
處分，如行政機關作成行政處分後，其所根據之事實發生變更，
因非行政機關作成行政處分時事實認定錯誤，行政法院不得據此
認該處分有違法之瑕疵而予撤銷。上訴人所訴頭前小段306-3、
306-4、306-5及306-6地號等土地於92年間業已辦理分割原處分
以前之計算全錯，應予更正，及上訴人之土地僅有部分供作工廠
、停車場等使用，不是全部，被上訴人應依其使用面積以千分之
10稅率課徵地價稅，不應全部以千分之45稅率課徵地價稅云云，
自無可採。上訴論旨，仍執前詞，指摘原判決駁回其訴部分違誤
，求予廢棄，難認有理由，應予駁回。
據上論結，本件上訴為無理由，爰依行政訴訟法第255條第1項、
第98條第3項前段，判決如主文。
中    華    民    國    94    年    2     月   17     日
                  第三庭審判長法  官　林　清　祥
                              法  官  林  茂  權
                              法  官　鍾　耀　光
                              法  官　姜　仁　脩
                              法  官　胡  國  棟
以  上  正  本  證  明  與  原  本  無  異
中    華    民    國    94    年    2    月    17     日
　　　　　　　　　　　　　　　書記官　蘇　金　全
